【裁判字號】    98,訴,549
【裁判日期】    980630
【裁判案由】    撤銷不動產贈與等
【裁判全文】
臺灣桃園地方法院民事判決               98年度訴字第549號
原      告  雲林縣口湖鄉農會
法定代理人  甲○○
訴訟代理人  吳慶隆律師
被      告  丙○○
            乙○○
上列當事人間塗銷所有權移轉登記等事件，本院於民國98年6 月
19日言詞辯論終結，判決如下：
    主      文
被告丙○○、乙○○就如附表所示之不動產於民國九十六年五月
二十三日所為之贈與債權行為及於民國九十六年六月一日以贈與
為原因所為之所有權移轉登記物權行為，均應予撤銷。
被告乙○○應將如附表所示不動產於民國九十六年六月一日以桃
園縣蘆竹地政事務所九十六年蘆資字第一一三六００號收件所為
之所有權移轉登記予以塗銷。
訴訟費用由被告負擔。
    事實及理由
壹、程序部分
一、被告丙○○、乙○○（下合稱被告，分則逕稱其姓名）經合
    法通知，無正當理由未於言詞辯論期日到場，核無民事訴訟
    法第386 條各款所列情形，爰依原告聲請，由其一造辯論而
    為判決。
二、按民事訴訟法第262 條規定：「原告於判決確定前，得撤回
    訴之全部或一部。但被告已為本案之言詞辯論者，應得其同
    意。訴之撤回應以書狀為之。但於期日，得以言詞向法院或
    受命法官為之。以言詞所為訴之撤回，應記載於筆錄，如他
    造不在場，應將筆錄送達。訴之撤回，被告於期日到場，未
    為同意與否之表示者，自該期日起；其未於期日到場或係以
    書狀撤回者，自前項筆錄或撤回書狀送達之日起，10日內未
    提出異議者，視為同意撤回。」。查原告起訴時第2 項聲明
    為：被告丙○○及乙○○應將如附表所示不動產於民國96年
    6 月1 日以桃園縣蘆竹地政事務所96年蘆資字第113600 號
    收件所為所為之所有權移轉登記予以塗銷。嗣於本院98年5
    月13日言詞辯論期日，原告當庭撤回其第2 項聲明就被告丙
    ○○部分之訴，變更聲明如主文第2 項所示（見卷第54頁）
    。查被告丙○○未曾為本案言詞辯論，依前揭規定，原告撤
    回第2 項聲明對於被告丙○○之起訴，自無庸得被告丙○○
    之同意。
貳、實體部分
一、原告起訴主張：
  (一)被告丙○○之被繼承人李曾會（歿於85年3 月5 日）於84年
    6 月24日邀同訴外人李和建（原名：李四川）、李丙為連
    帶保證人，向原告借款新台幣（下同）200 萬元，借款期間
    自84年6 月24日起至94年6 月24日止，並按年息百分之10計
    算利息，借款人如未按期攤還本息時，視為全部到期，除應
    按原訂利率付息外，逾期在6 個月以內者，按上開利率百分
    之10，超過6 個月以上者，按上開利率百分之20計付違約金
    ，並由訴外人李丙提供其所有之雲林縣水林鄉○○段260
    、261 、272 地號土地設定抵押權予原告作為上開借款債務
    之擔保。詎李曾會等自85年12月30日本息到期即未清償，原
    告遂向台灣雲林地方法院（下稱雲林地院）聲請對李曾會、
    李和建、李丙3 人發支付命令，經雲林地院以87年度促字
    第4093號准許並確定在案。嗣原告執上開支付命令之執行名
    義向雲林地院聲請強制執行上開供擔保之土地，因拍賣無實
    益，致未能執行，經雲林地院發給債權憑證在案。嗣原告復
    於94年2 月間再次向雲林地院聲請強制執行上開供擔保之土
    地，因無人應買，致未能執行，經雲林地院發給債權憑證在
    案。再查，原告之後才發現李曾會早於原告87年間對其聲請
    支付命前即已死亡，致原告先前取得對李曾會之執行名義無
    法據以對李曾會之繼承人強制執行，遂於97年間對於包括被
    告丙○○在內之債務人等向雲林地院聲請支付命令，經渠等
    異議後視為起訴，再經雲林地院於97年10月28日以97年度訴
    字第296 號判決被告丙○○應連帶給付原告200 萬元及遲延
    利息，並於97年12月8 日確定在案。
  (二)原告於取得上開確定判決後，於98年2 月對被告丙○○聲請
    強制執行，經調閱被告丙○○所有之土地及建物登記謄本及
    異動索引，發現被告丙○○為逃避債務，竟於96年5 月23日
    即將其所有如附表所示之不動產，無償贈與其夫即被告乙○
    ○，並於96年6 月1 日完成所有權移轉登記，致使原告無法
    向其求償。按民法第244 條第1 項規定：「債務人所為之無
    償行為，有害及債權者，債權人得聲請法院撤銷之。」、同
    條第4 項前段規定：「債權人依第1 項或第2 項規定聲請法
    院撤銷時，得並聲請受益人或轉得人回復原狀。」。是原告
    自得就被告丙○○所為無償之債權贈與行為、物權移轉行為
    訴請法院撤銷之，並請求受益人即被告乙○○回復原狀即塗
    銷如附表所示之不動產所有權移轉登記。又按民法第242 條
    前段規定：「債務人怠於行使其權利時，債權人因保全債權
    ，得以自己之名義，行使其權利。」。是以原告另得本於被
    告丙○○之債權人地位，以自己名義代位丙○○訴請被告乙
    ○○塗銷該所有權移轉登記。並聲明：(一)被告丙○○、乙○
    ○就如附表所示不動產於96年5 月23日所為之贈與債權行為
    及於96年6 月1 日以贈與為原因所為之所有權移轉登記物權
    行為，均應予撤銷。(二)被告丙○○及乙○○應將如附表所示
    不動產於96年6 月1 日以桃園縣蘆竹地政事務所96年蘆資字
    第113600號收件所為之所有權移轉登記予以塗銷。
二、被告方面：被告未於言詞辯論期日到場，亦未提出書狀作何
    聲明或陳述。
三、原告上開主張之事實，業據提出與伊所述相符之擔保放款借
    據、土地建築改良物抵押權設定契約書、雲林地院87年度促
    字第4093號支付命令及確定證明書、雲林地院民事執行處89
    年4 月25日雲院任民執丁決字第4616號通知及公告、89年8
    月20日雲院任民執丁決字94年9 月8 日第8-7-4616號債權憑
    證、94年9 月8 日雲院瑜94執甲字第1838號通知及公告、94
    年12月19日雲院隆94執甲字第1838號債權憑證、李曾會戶籍
    謄本、民事發支付命令聲請狀、雲林地院開庭通知、民事支
    付命令異議狀及民事起訴聲請狀、雲林地院97年度訴字第29
    6 號判決及確定證明書、如附表所示不動產之土地、建物登
    記謄本及異動索引為證，而本件起訴狀繕本及言詞辯論期日
    通知書均已於相當時期前送達被告，被告對於原告主張之上
    開事實，未於言詞辯論期日到場爭執，亦未提出準備書狀為
    何聲明或陳述，依上開規定，視同自認原告主張之事實，是
    原告上開主張堪信屬實。
四、綜上所述，原告為被告丙○○之債權人，被告間就系爭不動
    產所為無償贈與契約及移轉所有權之物權行為，已害及原告
    債權之實現。從而，原告依民法第244 條第1 項、第4 項規
    定，請求判決撤銷被告間就系爭不動產所為之贈與契約債權
    行為，及以贈與為原因所為之所有權移轉登記物權行為，並
    訴請被告乙○○將如附表所示之不動產所有權移轉登記予以
    塗銷，均有理由，應予准許。
據上論結，原告之訴為有理由，依民事訴訟法第385 條第1 項前
段、第78條、第85條第1 項前段，判決如主文
中    華    民    國    98    年    6   月    30      日
                        民事第一庭    法  官  陳雪玉
如對本判決上訴，須於判決送達後二十日內向本院提出上訴狀。
上列正本證明與原本無異。
中    華    民    國    98    年    7     月    3     日
                                      書記官  吳瓊英


司法院資訊處製作；財團法人民間司法改革基金會備份。
